臺灣臺中地方法院刑事判決　　　　　　　　　　　　　九十三年度自字第一三號
　　自　訴　人　壬○○
　　　　　　　　辛○○
　　共同代理人　劉建成律師
　　被　　　告　丁○○
　　　　　　　　戊○○
　　共　　　同
　　選任辯護人　黃肇萍律師
右列被告等因傷害等案件，經自訴人提起自訴，本院判決如左：
    主  文
丁○○連續傷害人之身體，處拘役肆拾日，如易科罰金，以佰元折算壹日。又公然
侮辱人，處拘役貳拾日，如易科罰金，以佰元折算壹日。應執行拘役伍拾日，如易
科罰金，以佰元折算壹日。
丁○○被訴毀損部分無罪。
戊○○無罪。
    事  實
一、丁○○與戊○○（另為無罪之判決，理由詳後述）係兄弟，共同租屋於臺中市○
    區○○街二四巷十一號居住，因丁○○長期將車號ＰＪ－六八０一號自用小客車
    停放於其租屋旁之空地上，然因該空地乃屬自訴人壬○○之父、自訴人辛○○之
    夫己○所有，而引發壬○○之不滿，壬○○於民國九十三年一月二日下午十時許
    ，因發現丁○○復將上揭自用小客車停放在該空地上，遂前往該空地欲與丁○○
    、戊○○理論，適遇戊○○與請來之瓦斯工人乙○○行經該處，壬○○乃先與戊○○因停車問題發生口角，嗣丁○○聞聲後，即趕至現場，旋再與壬○○發生口
    角，壬○○當場要求丁○○須馬上將車開走，丁○○不從，並與壬○○繼續爭執
    ，此時，辛○○與己○亦從家中趕至空地現場，雙方人馬自此即在該空地爭吵不
    休，並有多人在場外圍觀。詎丁○○竟基於妨害人名譽之犯意，在上揭不特定多
    數人可共見共聞之公共場所，以閩南語向壬○○辱罵稱：「壞啥小！站壁的（亦
    即流鶯）！你揚啥！幹你娘！」等語，而公然侮辱壬○○。壬○○因不甘示弱，
    即與丁○○發生拉扯，此時，辛○○、戊○○見狀均前往各拉住雙方以勸架，惟
    丁○○仍另基於傷害人身體之概括犯意，連續徒手毆打壬○○、辛○○二人之身
    體，並因一時重心不穩，與壬○○雙雙倒地，致壬○○受有左臉頰、前胸、右上
    臂、右小腿、雙側中指等多處挫傷擦傷瘀血之傷害、致辛○○受有左臉頰約三點
    五公分乘三點五公分之血腫之傷害。
二、案經壬○○、辛○○向本院提起自訴。
    理  由
壹、被告丁○○有罪部分：
一、訊據被告丁○○矢口否認有何右揭連續傷害自訴人壬○○、辛○○身體及公然侮
    辱自訴人壬○○等犯行，辯稱：當日係自訴人壬○○先出口辱罵伊「垃圾」，然
    伊並未出言公然侮辱自訴人壬○○；又因自訴人壬○○先以腳踢伊，且當時對方
    有很多人抓住伊，伊才本能地反抗，而在與自訴人壬○○拉扯過程中，二人均因
    重心不穩而跌倒在地，然並未出手傷害自訴人二人，蓋伊若真有傷害自訴人二人
    之故意，自訴人二人之傷勢應非僅受如此之輕傷而已云云。經查：
（一）右揭被告丁○○公然侮辱自訴人壬○○之事實，業據自訴人壬○○於本院審理
      時指訴歷歷。且經證人即自訴人壬○○之父、自訴人辛○○之夫己○到庭證稱
      屬實（見本院九十三年十一月四日審判筆錄）。另證人甲○○亦於本院審理時
      結證稱：「（被告說）幹你娘、站壁的、你在揚啥！（閩南語）」、「（問：
      是何人罵的？）好像是丁○○。」等語。而證人乙○○亦到庭結證稱：「：：
      ：後來發生爭執（的人）是丁○○，戊○○沒有與他們發生爭執：：：。」、
      「我有聽到髒話，但是何人罵的我不知道。」、「：：：男生、女生都有罵，
      不知道是何人罵的。」等語明確，當日在現場與自訴人二人發生爭執者既係被
      告二人，而證人甲○○、乙○○既均證稱當日並未聽聞被告戊○○在現場亦有
      出言侮辱自訴人壬○○之情，顯見當日出言侮辱自訴人壬○○之人應係被告丁○○無誤，另參之被告丁○○自承當日確與自訴人壬○○因停車問題發生爭執
      ，且自訴人壬○○亦出言罵其為乞丐、垃圾、賊等情，則被告丁○○當日因一
      時情緒激動，而以上揭不堪入耳之言語回罵自訴人壬○○致侮辱自訴人壬○○
      ，應尚與常理無違，況被告戊○○於本院審理時已供稱：兩邊（指被告丁○○
      與自訴人）都講髒話，都是不好聽的話等語，是被告丁○○確有以前開言語辱
      罵自訴人壬○○之事實，殆屬無疑。又被告丁○○與自訴人壬○○發生爭執之
      地點係在被告丁○○上揭租屋處旁空地乙節，業據被告丁○○供明在卷，參以
      該日現場亦有多數人在旁圍觀等情，可知該空地確屬不特定之多數人得以進出
      之場所，則被告丁○○辱罵自訴人壬○○之場所，應屬不特定人得以共見共聞
      之場所無訛。又閩南語所稱之「站壁的（亦即流鶯）！幹你娘！」等詞顯有蔑
      視、不尊重之意味，衡諸一般人之感覺，應均無法忍受，則被告丁○○所述之
      該言詞對於自訴人壬○○在社會上所保持之人格及地位，顯已達足以毀損其名
      譽之程度，即足認定，況刑法公然侮辱罪中所謂之「公然」，係以不特定人或
      多數人得以共見共聞之狀況為已足，則被告丁○○所為上揭公然侮辱之犯行，
      即足認定，被告丁○○辯稱並未有公然侮辱自訴人壬○○之犯行云云，即不足
      採。
（二）另被告丁○○上揭連續傷害自訴人壬○○、辛○○二人之事實，亦據自訴人壬○○、辛○○於本院審理時指訴綦詳，並有診斷證明書二份及自訴人辛○○受
      傷照片二張在卷可稽。又證人己○到庭結證稱：「：：：丁○○用手就一直打
      。丁○○用腳踢壬○○的腳，我的腳也被踢到。」、「當時情形很亂，主要出
      拳的人是丁○○，他衝過去把眼鏡拉下來，踩過去又打。」、「丁○○從頭到
      尾有出手：：：。」、「：：：辛○○聽到聲音就趕過來，戊○○就拉辛○○
      的手，丁○○就打辛○○：：：辛○○被打倒在地，我就趕快扶她起來：：：
      。」等語（見本院幾九十三年十一月四日審判筆錄）。而證人乙○○亦到庭結
      證稱：「：：：我只有看到壬○○用腳踢，之後壬○○與丁○○拉在一起。」
      、「：：：丁○○與四、五人互相拉扯。」等語。再者，證人丙○○到庭結係
      證稱：「：：：丁○○說他也有傷，他說黃太太（指自訴人辛○○）捏他，所
      以他才打她，他也要去驗傷：：：。」、「丁○○有向我說他有打辛○○。」
      等語參以被告丁○○於本院審理中亦坦承當日確與自訴人二人發生口角，並以
      手互相拉扯等情，則被告丁○○與自訴人二人當日既已發生爭執且當時情緒處
      於亢奮之際，其出手拉扯自訴人身體後，進而出手毆打告訴人，非不可能。又
      當日被告丁○○確實曾將所駕駛之自用小客車停放在自訴人壬○○之父己○所
      有空地上一節，亦據自訴人壬○○於本院審理時指稱屬實，並經被告丁○○供
      承在卷，此與自訴人所述被告丁○○為本件傷害犯行之緣由相符，益徵自訴人
      二人遭毆傷之時間、地點均具直接關連性，是自訴人二人上揭指訴被告丁○○
      確有傷害其二人身體之犯行，應非虛構。
（三）又依卷附之診斷證明書所載自訴人之診斷，自訴人壬○○部分之記載為：「多
      處挫傷擦傷瘀血（左臉頰、前胸、右上臂、右小腿、雙側中指）。」等語，自
      訴人辛○○部分之記載則為：「左臉頰血腫」等語，此與自訴人二人所述遭被
      告丁○○毆打之部位相符。另參以該診斷證明書所載之上揭傷害之急診日期確
      實為九十三年一月二日等情，且依自訴人二人急診入院病歷記載，自訴人二人
      受傷形式係鈍挫傷，並其撞擊物乃係徒手或腳等情，有中國醫藥大學附設醫院
      急診入院病歷二份附卷可稽，顯見與自訴人所述遭被告丁○○毆傷之時間、部
      位、程度等情節並無矛盾之處，益徵自訴人二人指稱遭被告丁○○徒手傷害一
      節，應堪採信。另被告丁○○雖辯稱若真有意傷害自訴人二人，渠等二人之傷
      勢應非僅受如此輕傷而已云云，然傷害他人身體並不以被害人受傷之輕重為主
      要認定依據，且案發當日現場甚為混亂，且有多人在旁勸架，被告丁○○縱欲
      使自訴人二人受傷之程度加重，顯屬不易，是難僅以自訴人二人受傷程度非屬
      重大，即認定被告丁○○並無傷害自訴人二人之犯行，是被告丁○○上揭所辯
      ，不足採信。
（四）又被告丁○○雖另辯伊當時之反擊行為係屬自衛，且伊亦有受傷，並無出手云
      云，惟按正當防衛係對於現在不正之侵害防衛自己或他人之權利者而言；又正
      當防衛必須對於現在不法之侵害始得為之，至於彼此互毆，又必一方初無傷人
      之行為，因排除對方不法之侵害而加以還擊，始得以正當防衛論，是無從分別
      何方為不法侵害之互毆行為，自不得主張防衛權（最高法院十七年上字第六八
      六號判例、九十年度臺上字第三一四四號判決參照）。本件縱如被告丁○○所
      辯其與自訴人發生爭執後，因自訴人先以以腳踢人，待雙方跌倒後，始本能地
      反抗之事實為真正，然自訴人壬○○該不正之侵害既已完成，則被告丁○○事
      後再傷害自訴人壬○○之行為即無從主張正當防衛；又縱當時若係被告丁○○
      與自訴人壬○○二人互毆，亦因不能證明自訴人壬○○先行侵害被告丁○○，
      揆諸上開判例及判決意旨，被告丁○○之反擊行為與正當防衛情形並不相當，
      自難以正當防衛為由卸責；況自訴人辛○○並未出手毆打被告丁○○，自訴人
      辛○○顯無不法之侵害，是被告丁○○傷害自訴人辛○○部分，當無正當防衛
      可言，是以被告辯稱其上揭之反擊行為係屬正當防衛云云，顯屬無稽。
（五）綜上所述，被告丁○○與自訴人二人間確因停車糾紛而生爭執，在雙方爭吵過
      程中，被告丁○○即出言公然侮辱自訴人壬○○，並出手傷害自訴人二人身體
      ，顯見自訴人前揭所述應屬可採，是被告丁○○事後否認有何公然侮辱自訴人
      壬○○、傷害自訴人二人身體等情，顯屬飾卸之詞，不足採信。本件事證明確
      ，被告丁○○之犯行，洵堪認定。
二、按刑法上之公然侮辱乃指對被害人抽象的予以謾罵或嘲弄，使人難堪之行為，而
    誹謗除有散布於眾之意圖外，尚須指摘或傳述足以毀損他人名譽之具體事實為必
    要（最高法院八十六年度台上字第六九二０號判決參照）。本件被告丁○○雖有
    以上開言詞辱罵自訴人壬○○，然觀其內容皆僅為抽象指述之侮辱，並未指摘或
    傳述任何具體之事實誹謗自訴人壬○○名譽，是依上開說明，被告丁○○所為應
    僅達侮辱之程度，並未合於誹謗行為。被告丁○○在上揭多數人可共見共聞之公
    共場所，出言辱罵自訴人壬○○之犯行，核係犯刑法第三百零九條第一項之公然
    侮辱罪；另被告丁○○傷害自訴人二人之犯行，核係犯刑法第二百七十七條第一
    項之傷害罪。被告丁○○先後傷害自訴人二人之犯行，時間緊接，方法相同，顯
    係基於概括之犯意反覆為之，為連續犯，應依刑法第五十六條之規定，以一罪論
    ，並加重其刑。被告丁○○所為上揭公然侮辱、傷害二犯行，犯意各別，行為互
    殊，應予以分論併罰。爰審酌被告丁○○並無前案紀錄，有臺灣高等法院被告全
    國前案紀錄表附卷可稽，素行良好，因貪逞一時口舌之快而對自訴人壬○○出言
    不遜，且僅因停車細故即出言辱罵自訴人壬○○，對於自訴人壬○○之名譽已造
    成損害，另因一時氣憤，且不思妥適解決細故爭端，動輒以暴力之激烈方式傷害
    他人，惟自訴人二人傷害之程度非屬嚴重及犯後猶飾詞卸責，不知悔悟等一切情
    狀，各量處如主文所示之刑，且均諭知易科罰金之折算標準，並定其應執行之刑
    及諭知易科罰金之折算標準。
貳、被告丁○○被訴毀損無罪部分：
一、自訴意旨另以：被告丁○○另基於毀損之犯意，於上揭時、地，徒手將自訴人壬○○之眼鏡扯下踩壞，致其眼鏡鏡片破損、鏡框變形，鏡架斷裂致不堪使用，因
    認被告丁○○另涉有刑法第三百五十四條之毀損罪嫌云云。
二、按行為非出於故意或過失者，不罰。過失行為之處罰，以有特別規定者為限。刑
    法第十二條規定甚明。而刑法第三百五十四條之毀損器物罪，必行為人有毀損他
    人器物之故意為其主觀構成要件，刑法並不處罰過失毀損器物罪。經查，被告丁○○堅詞否認有何毀損之犯意，又證人甲○○、丙○○、乙○○等人於本院結證
    時，亦均未述及被告丁○○確有故意毀損自訴人壬○○眼鏡之情事，已難謂自訴
    人壬○○此部分之指訴係屬有據。另證人己○於本院審理時已結證稱：「：：：
    丁○○剎那間就突然衝過來拉壬○○的眼鏡：：：。」、「：：：出拳的人是丁○○，他衝過去把眼鏡拉下來，踩過去又打。」、「他（指被告丁○○）衝過來
    就把眼鏡拉下來，不太清楚是以何手拉：：：是否是故意的我不知道。」等語（
    見本院九十三年十一月四日審判筆錄），亦難謂被告丁○○有毀損自訴人壬○○
    眼鏡之故意。再被告丁○○當日確係與自訴人壬○○發生爭執，且互相拉扯，並
    進而出手傷害自訴人壬○○，已如前述，則縱被告丁○○在與自訴人壬○○之拉
    扯過程中，不慎扯下自訴人壬○○之眼鏡，並在傷害自訴人壬○○之過程中，不
    慎踩壞自訴人壬○○之眼鏡，應尚難認定被告丁○○確有毀損自訴人壬○○之眼
    鏡之故意，被告丁○○辯稱並無毀損自訴人壬○○之眼鏡之犯意應屬可採，是僅
    憑自訴人壬○○之指訴，尚不足以證明被告丁○○有此部分毀損之犯行。此外復
    查無其他積極證據足資認定被告丁○○有何自訴人壬○○所指毀損之犯行，既不
    能證明被告丁○○此部分犯罪，自應為無罪諭知。
、被告戊○○無罪部分：
一、自訴意旨略以：被告戊○○與被告丁○○共同基於傷害人身體之犯意聯絡，於上
    揭時、地，聯手毆打自訴人壬○○，並由被告戊○○抓住自訴人辛○○之右手臂
    ，由被告丁○○出拳毆打自訴人辛○○之左臉頰，致自訴人壬○○受有左臉頰、
    前胸、右上臂、右小腿、雙側中指等多處挫傷擦傷瘀血、致自訴人辛○○受有左
    臉頰約三點五公分乘三點五公分之血腫，因認被告戊○○亦涉犯有刑法第二百七
    十七條第一項之傷害罪嫌云云。
二、按犯罪事實應依證據認定之，無證據不得推定其犯罪事實；又不能證明被告犯罪
    或其行為不罰者，應諭知無罪之判決，刑事訴訟法第一百五十四條及第三百零一
    條第一項分別定有明文。而告訴人或自訴人之指訴，本以使被告受刑事訴追或處
    罰為目的，故其陳述是否與事實相符，自應調查其他證據，以資審認，苟其所為
    攻擊之詞，尚有瑕疵，則在此瑕疵未予究明以前，即不能遽採為斷罪之基礎（最
    高法院六十九年臺上字第一五三一號判例參照）。又認定犯罪事實，所憑之證據
    ，雖不以直接證據為限，間接證據亦包括在內，然無論直接或間接證據，其為訴
    訟上之證明，須於通常一般之人均不致於有所懷疑，而得確信其為真實之程度者
    ，始得據之為有罪之認定，倘其證明尚未達到此一程度，而有合理性懷疑之存在
    時，即無從為有罪之認定，最高法院著有七十六年臺上字第四九八六號判例可資
    參照。
三、本件自訴人二人認被告戊○○涉有刑法第二百七十七條第一項之傷害罪嫌，無非
    係以證人己○、庚○○、甲○○、丙○○等人之證言，及診斷證明書二紙為其論
    據。然訊之被告戊○○堅持否認有何上揭傷害之犯行，辯稱：當日係見自訴人壬○○、辛○○與被告丁○○口角且互相拉扯後，方前往拉住丁○○，其係要去勸
    架，縱有與自訴人辛○○之手有所接觸，應係在勸架之過程所致等語。經查：
（一）證人己○於本院審理時係結證稱：「丁○○從頭到尾有出手，戊○○當時一直
      逼近，他（指戊○○）的手有無接觸到壬○○，當時的場面我沒有注意到。」
      、「戊○○抓著辛○○的手，打的過程很短暫，我沒有注意到。」（見本院九
      十三年十一月四日審判筆錄）等語；而證人丙○○亦結證稱：「（問：有無聽
      到戊○○打人？）這個沒有說到，我也沒有聽到。」等語。是依證人己○、丙○○二人上揭之證言，難認已明確證稱被告戊○○確有與被告丁○○共同傷害
      自訴人二人之犯行。又證人乙○○到庭結證稱：「：：：之後就有一堆人拉扯
      在一起，戊○○與我過去拉丁○○。」、「拉扯後，戊○○過去把丁○○拉出
      來，那時候我在旁邊看。」、「（問：有無看到被告二人出手打自訴人二人？
      ）戊○○沒有。」等語，顯見被告丁○○辯稱未出手傷害自訴人二人，當時僅
      前往勸架等語，應非無據。
（二）雖證人甲○○曾證稱當日被告戊○○亦有出手傷害自訴人云云，然證人甲○○
      於本院審理時係結證稱：「現場有很多人，當時有二個年輕人在那邊打架，我
      比較記得丁○○，戊○○記不太清楚。」、「他們還在拉扯的時候，我就去（
      看）牙科了，因為牙科關門，才又回到現場。」、「被告二人。一個拉住，一
      個打，現場很混亂。」、「（問：你在現場時間多久？）幾分鐘，一下子，約
      兩、三分鐘。」等語。依證人甲○○所述，其既係在被告二人與自訴人二人拉
      扯時即已離開現場，而被告丁○○傷害自訴人二人之時間復係在上揭爭執拉扯
      之後，且時間甚短，則以證人甲○○當時業已離開現場，且看完牙醫再度返回
      現場時見到自訴人辛○○已倒在地上等情況觀之，堪認證人甲○○僅在場見聞
      被告二人與自訴人二人間之爭執情形而已，其對於被告二人是否有出手毆打自
      訴人二人之情節，應未見聞，方與常理相符。再參以證人甲○○自承早已與自
      訴人二人熟識之情，則證人甲○○之證言有所偏袒自訴人二人，亦與常情無違
      。是尚難僅以證人甲○○上揭有所偏頗之證言而據為不利於被告戊○○之認定
      。
（三）雖自訴人二人指稱案發當時證人乙○○已離開現場，證人乙○○非目擊證人，
      其證言應不足採云云，並經證人己○、庚○○證述在卷。然證人己○係自訴人
      壬○○之父、自訴人辛○○之夫，證人庚○○則係自訴人壬○○之兄、自訴人
      辛○○之子，渠等二人之證言或有避重就輕而有偏袒自訴人二人之詞，已屬難
      免。況證人庚○○於本院審理時證稱：案發當時，其並未全程在場，其回到現
      場時，自訴人二人已倒在地上等語，顯見證人庚○○並未目擊被告二人如何傷
      害自訴人二人之事實，證人庚○○既未全程目擊整個案發狀況，且有一段時間
      未能見聞被告二人與自訴人間之動態，其又何能明確證述被告戊○○傷害自訴
      人之犯行？而依證人庚○○之見聞，應僅足證明其當日返回現場時，被告丁○○與自訴人二人已結束扭打之情事，是證人庚○○證稱被告戊○○亦有動手傷
      害自訴人二人云云，應屬不實。參以證人己○證稱：其見聞被告戊○○抓住自
      訴人辛○○之手等語，經核被告戊○○辯稱其係前往勸架，欲拉開雙方等情節
      並無齟齬之處，足認被告戊○○辯稱並未出手傷害自訴人二人等語，應非無據
      。又證人乙○○係證稱：「（問：有無看到自訴人受傷是如何造成？）兩邊都
      有人跌倒。」等語，經核與被告二人陳述之情節相符，且與被告丁○○（見卷
      附之診斷證明書）、自訴人壬○○受傷之部分部位並無矛盾之處；另參以證人
      乙○○僅係一送瓦斯工人，與被告二人並無深厚之交情，衡情當無設詞迴護被
      告二人之理。況參之證人乙○○當日係依約載運瓦斯前往被告戊○○家中裝置
      之情，則證人乙○○當日如未能卸下瓦斯而完成任務，怎會輕易就此離去？顯
      見自訴人二人、證人己○、庚○○所稱證人乙○○在案發前即已離開現場云云
      ，應與常理不符，不足採信。再衡諸當日現場情況甚為混亂，圍觀之人數甚多
      ，且被告二人與自訴人二人、證人己○、庚○○一家人均在現場爭執、口角，
      自訴人一家人又何以會特別注意證人乙○○有無離開現場？此益證自訴人二人
      、證人己○、庚○○上揭所述應屬不實。從而，證人乙○○之證述情節既無瑕
      疵，則其上揭證言，即屬可採。而被告戊○○當日既僅前往勸架，並設法拉開
      雙方，則其並無傷害自訴人二人之犯意甚明。
（四）又自訴代理人雖遲至本院審理時另聲請傳訊證人之張桂松到庭資以證明被告戊○○確有共同傷害自訴人二人之犯行，然自訴代理人於聲請狀中自陳：證人張
      桂松當日到現場時被告二人已離開等語，顯見證人張桂松並非現場之目擊證人
      ，證人張桂松既未親眼見聞被告二人與自訴人二人間之拉扯過程，則縱其到庭
      ，亦難為不利被告戊○○之證述，本院認應無再予傳訊證人張桂松之必要，附
      此敘明。
四、綜上所述，依自訴人二人所舉之證據，均不足以認定被告戊○○確有與被告丁○○共同傷害自訴人二人之犯行。又依自訴人二人之片面指訴及卷附診斷證明書之
    記載，亦尚難為被告戊○○不利之認定。此外，復查無其他積極證據足資證明被
    告戊○○有自訴人二人所指訴之傷害犯行，既不能證明被告戊○○犯罪，自應諭
    知無罪之判決。
據上論斷，應依刑事訴訟法第三百四十三條、第二百九十九條第一項前段、第三百零
一條第一項，刑法第五十六條、第二百七十七條第一項、第三百零九條第一項、第五
十一條第六款、第四十一條第一項前段，罰金罰鍰提高標準條例第一條前段、第二條
，判決如主文。
中      華      民      國    九十三    年     十二     月    二十四    日
                                臺灣臺中地方法院刑事第十一庭
                                    審判長法  官  林 源 森
                                          法  官  廖 慧 如
                                          法  官  王 世 華
右正本證明與原本無異。
如不服本判決，應於判決送達後十日內向本院提出上訴狀，上訴於臺灣高等法院臺中
分院( 須附繕本 )。
                          書記官
中      華      民      國    九十三    年     十二     月    二十四    日
附錄本案論罪科刑法條全文：
刑法第二百七十七條第一項
傷害人之身體或健康者，處三年以下有期徒刑、拘役或一千元以下罰金。
第三百零九條第一項
公然侮辱人者，處拘役或三百元以下罰金。
